臺灣屏東地方法院刑事判決　　　　　　　 95年度重訴字第3號
公　訴　人　臺灣屏東地方法院檢察署檢察官
被　　　告　乙○○
　　　　　　　　　　（另案於臺灣花蓮看守所羈押中）
指定辯護人　本院公設辯護人丙○○
上列被告因違反毒品危害防制條例條例案件，經檢察官提起公訴
（94年度偵字第4751號），本院判決如下：
    主  文
乙○○共同販賣第二級毒品，處有期徒刑年陸月，扣案之甲基
安非他命伍大包又貳小包（驗前毛重約伍貳捌點貳公克，驗後
毛重伍貳捌公克）沒收銷燬之。
    事  實
一、乙○○曾犯竊盜、詐欺及違反麻醉藥品管理條例（2 次）之
    罪（不構成累犯），仍不知悔改，明知甲基安非他命業經政
    府公告列為毒品危害防制條例第2 條第2 項第2 款之第二級
    毒品，不得持有、運輸或販賣，竟與陳明泰共同意圖營利，
    基於運輸及販賣第二級毒品甲基安非他命之犯意聯絡，於民
    國94年3 月6 日下午6 時許，由陳明泰在屏東縣屏鵝公路佳
    冬戰備跑道，將已談妥以新臺幣（下同）220 萬元代價販賣
    予丁○○之甲基安非他命5 大包又2 小包（驗前毛重約5,32
    8.2 公克，驗後毛重5,328 公克），交付乙○○，再由乙○○自該處運往同縣潮州鎮○○路133 號丁○○開設之茶行，
    於當晚9 時許交付丁○○收受，並約定待丁○○轉售後再收
    取價金。嗣因丁○○駕駛車牌號碼ZW-8182 號休旅車搭載不
    知情之甲○○，攜帶上開甲基安非他命5 大包又2 小包，欲
    往臺中地區轉售不詳姓名綽號「阿文」之男子，於當晚11時
    50分許途經國道三號高速公路善化收費站時，為警查獲，並
    扣得上開甲基安非他命5 大包又2 小包，始循線查悉上情。
    又乙○○於到案後，向檢察官供出其毒品來源，因而破獲陳
    明泰製造甲基安非他命。
二、案經內政部警政署港務警察局移送臺灣高雄地方法院檢察署
    呈由臺灣高等法院高雄分院檢察署令轉臺灣屏東地方法院檢
    察署檢察官偵查起訴。
    理  由
壹、程序方面：
一、按被告以外之人，於審判外之言詞或書面陳述，除法律有規
    定者外，不得作為證據，刑事訴訟法第159 條第1 項定有明
    文。被告以外之人（包括證人、鑑定人、告訴人、被害人及
    共同被告等）於審判外之言詞或書面陳述，為所謂傳聞證據
    ，由於傳聞證據有悖於法院直接審理及言詞審理之精神，妨
    害當事人之反對詰問權，影響程序正義之實現，除法律有規
    定者（例如同法第159 條第2 項、第159 條之至第159 條之
    5 、第206 條等）外，原則上不具有證據能力。本件證人甲○○於警詢時之陳述，本屬傳聞證據，且其於本院審理時所
    為供述經核與其於警詢時之陳述一致，不符合刑事訴訟法第
    159條之2之規定，故其於警詢時之陳述自不具有證據能力。
    又證人丁○○現由臺灣高雄地方法院通緝中，所在不明而無
    法傳喚，有該院96年1 月23日雄院隆刑謙94年度重訴字第10
    8 號第4140號函附於本院卷內可憑，其於警詢中所為之陳述
    ，嗣後多次於檢察官偵查中均未據其提及有不法取供或其他
    違反法律規定之情事，具有可信之特別情況，且為證明被告
    犯罪事實之存否所必要，依刑事訴訟法第159 條第3 款之規
    定，自有證據能力。
二、按證人、鑑定人依法應具結而未具結者，其證言或鑑定意見
    ，不得作為證據，刑事訴訟法第158 條之3 定有明文。本件
    證人甲○○、陳明泰於偵查中向檢察官所為之陳述，未依法
    具結，依上開規定，自均不具有證據能力，證人丁○○未依
    法具結部分，亦同。又證人李毅軍、劉建軍於偵查中向檢察
    官所為之陳述，雖已依法具結，但並未予被告或其辯護人行
    使反對詰問權之機會，亦不具有證據能力。至證人丁○○於
    偵查中依法具結後向檢察官所為之陳述，如上所述，因其所
    在不明而無法傳喚，則應認為有證據能力（最高法院94年度
    台上字第5651號判決意旨參照）。
貳、實體方面：
一、前揭事實，業據被告乙○○於檢察官偵查中及本院審理坦承
    不諱，核與證人丁○○於警詢中證稱：「我於本（94）年3
    月6 日下午23時50分許，在國道3 號北上善化收費站，因我
    駕駛ZW-8182 號休旅車攜帶安非他命毒品當場為‧‧‧‧攔
    檢，經我同意將藏放在後車廂之安非他命毒品5 大包約5 公
    斤，另在前置箱內查獲安非他命毒品2 小包約200 公克，及
    電子磅秤一台取出」、「我於本（94）年3 月6 日晚上9 時
    許，在屏東縣潮州鎮○○路133 號我開設的茶行，由綽號『
    老仔』交給我5 大包及2 小包的安非他命，叫我幫他送到台
    中給一名綽號『阿文』之男子」，及證人丁○○於檢察官偵
    查中具結證稱：「是乙○○將毒品賣給我的」、「買二百二
    十萬，預計賣二百四十萬元」，暨證人甲○○於本院審理時
    具結證稱：「那天丁○○跟我說要一起去台中買茶葉，要我
    跟他去，我並不知道車上有安非他命」等語相符，並有甲基
    安非他命5 大包又2 小包（驗前毛重約5,328.2 公克，驗後
    毛重5,328 公克）扣案可資佐證，且該5 大包又2 小包甲基
    安非他命經檢察官送高雄醫學大學附設中和紀念醫院鑑定結
    果，確呈甲基安非他命陽性反應，復有檢驗報告1 紙附於偵
    查卷內可稽，事證明確，被告犯行洵堪認定。
二、按行為後法律有變更者，適用行為時之法律。但行為後之法
    律有利於行為人者，適用最有利於行為人之法律。修正後刑
    法第2 條第1 項定有明文。茲因本件論罪科刑所適用之刑法
    於94年2 月2 日修正公布，95年7 月1 日施行，被告行為後
    刑法法律有變更，爰比較新舊法如下：
(一)、共同正犯部分：按修正前刑法第28條規定：「二人以上共同
    實施犯罪之行為者，皆為正犯。」修正後改為：「二人以上
    共同實行犯罪之行為者，皆為正犯。」將原來之「共同實施
    犯罪之行為」改為「共同實行犯罪之行為」，剔除完全未參
    與犯罪相關行為之實行之「陰謀共同正犯」及「預備共同正
    犯」，屬於行為可罰性要件之變更。惟本件被告已參與犯罪
    相關行為之實行，無論依新法或舊法，均成立共同正犯，適
    用新法對其並無較為有利之情形。
(二)、法定刑罰金部分：按修正前刑法第33條第5 款規定：「罰金
    ：一元以上。」修正後改為：「罰金：新臺幣一千元以上，
    以百元計算之。」比較新舊法，關於毒品危害防制條例第4
    條第2 項法定刑罰金部分，以適用修正前之規定較有利於被
    告。
(三)、無期徒刑之減輕部分：按修正前刑法第65條第2 項規定：「
    無期徒刑減輕者，為七年以上有期徒刑。」修正後改為：「
    無期徒刑減輕者，為二十年以下十五年以上有期徒刑。」比
    較新舊法，關於無期徒刑之減輕部分，亦以適用修正前之規
    定較有利於被告。
(四)、牽連犯部分：被告行為後，刑法第55條牽連犯之規定業已刪
    除，此雖非犯罪構成要件之變更，但已影響刑罰之法律效果
    ，自屬法律有變更。本件被告所犯運輸第二級毒品與販賣第
    二級毒品二罪間，有方法與目的之牽連關係，依修正前刑法
    第55條之規定，本得適用牽連犯之規定從一重處斷，依新法
    則應併合處罰，比較新舊法，自以適用舊法較有利於被告。
(五)、綜上比較結果，被告行為後修正之刑法規定對其並無較為有
    利之情形，則本件自應適用被告行為時刑法之規定。
三、查甲基安非他命係屬毒品危害防制條例第2 條第2 項第1 款
    所定之第二級毒品，不得持有、運輸或販賣。又所謂運輸，
    不以國外輸入國內或國內輸出國外為限，其在國內運送者，
    亦屬之，且非凡零星夾帶或短途持送者，即不問犯意如何，
    概論以持有之罪（司法院院解字第3541號、3853號解釋參照
    ）。被告自屏東縣屏鵝公路佳冬戰備跑道運送數量多達5 公
    斤多之甲基安非他命至同縣潮州鎮○○路133 號交付丁○○
    ，其路程跨越不同之鄉鎮，且毒品之數量甚鉅，顯有運輸之
    犯意，核其所為，係犯毒品危害防制條例第4 條第2 項之運
    輸第二級毒品罪。又被告意圖營利，以220 萬元之代價，販
    賣上開5 大包又2 小包之甲基安非他命予丁○○，另犯毒品
    危害防制條例第4 條第2 項之販賣第二級毒品罪，此部分公
    訴人認被告係犯販賣第二級毒品未遂罪，容有未洽。被告所
    犯上開二罪，與陳明泰有犯意聯絡及行為分擔，均為共同正
    犯。被告因運輸及販賣而持有第二級毒品，其持有之低度行
    為應為運輸及販賣之高度行為所吸收，不另論罪。被告所犯
    運輸第二級毒品與販賣第二級毒品二罪間，有方法與目的之
    牽連關係，應從一情節較重之販賣第二級毒品罪處斷（最高
    法院90年度台上字第7565號判決參照）。又毒品危害防制條
    例第17條關於減輕其刑之規定，其立法目的，在利用減刑之
    寬典，鼓勵運輸、販賣、施用或持有毒品之行為人，供出毒
    品之來源，藉以擴大防制毒品之成效，使毒品易於斷絕。故
    凡觸犯該條所列舉之罪者，據實指陳其毒品由來之人或地，
    並因而破案查獲者，即符合該條得減輕其刑之規定，至其所
    供毒品由來之人，與之是否具有共犯關係，並非所問（最高
    法院89年度台上字第178 號判決參照）。被告犯毒品危害防
    制條例第4 條第2 項之罪，於到案後向檢察官供出其毒品之
    來源為陳明泰，因而破獲陳明泰製造甲基安非他命之犯行，
    陳明泰業經臺灣高雄地方法院以94年度重訴字第61號判處製
    造第二級毒品罪刑有期徒刑9 年，並經臺灣高等法院高雄分
    院以94年度上訴字第1750號駁回其上訴，而告確定，經本院
    調卷查明屬實，爰依毒品危害防制條例第17條之規定，減輕
    被告之刑。爰審酌被告有竊盜、詐欺、違反麻醉藥品管理條
    例之前科，素行欠佳，及其所運輸及販賣之毒品數量雖鉅，
    但已及時查獲，而未流入市面，暨其於犯罪後坦承犯行，態
    度良好等一切情狀，從輕量處如主文所示之刑。扣案之甲基
    安非他命5 大包又2 小包（驗前毛重約5,328.2 公克，驗後
    毛後5,328 公克），為查獲之第二級毒品，不問屬於犯人與
    否，均依毒品危害防制條例第18條第1 項前段之規定，宣告
    沒收銷燬之。
四、公訴意旨另以：被告基於販賣及運輸第二級毒品甲基安非命
    之犯意，於94年3 月6 日前2 、3 天，以47萬元之價格，販
    賣重約1 公斤之甲基安非他命予不詳姓名綽號「阿文」之男
    子，為交付上開毒品並收取價金，以3 萬元之報酬委請丁○○運輸上開毒品至台中地區交付綽號「阿文」者並向其收取
    價金，被告並在屏東縣潮州鎮○○路133 號丁○○開設之茶
    行內，將上開毒品交付丁○○，而由丁○○駕車攜帶上開毒
    品自其茶行出發，沿屏東縣88號快速道路接中山高速公路，
    再轉10號快速道路接國道3 號高速公路北上，抵達台中快官
    交流道後，再依被告之指示，將上開毒品交付綽號「阿文」
    者並收取47萬元價金，待丁○○返回屏東後，扣取3 萬元報
    酬後，餘款44萬元則悉數交付被告，因認被告另涉有毒品危
    害防制條例第4 條第2 項之運輸第二級毒品及販賣第二級毒
    品罪嫌云云，惟查依前述有證據能力之證人甲○○、丁○○
    於警詢中之陳述，及證人丁○○依法具結後向檢察官所為之
    陳述，均未提及被告有此一運輸及販賣第二級毒品之情事，
    此外亦無其他證據足資證明被告確有此一犯行，自屬不能證
    明被告犯罪，但因公訴人認此部分與上述被告經判決有罪之
    犯行間，有連續犯及牽連犯之裁判上一罪關係，爰不另為無
    罪之諭知。
據上論斷，應依刑事訴訟法第299 條第1 項前段，毒品危害防制
條例第4 條第2 項、第17條、第18條第1 項前段，刑法第11條、
第2 條第1 項前段、修正前刑法第28條、第55條，判決如主文。
本案經檢察官林吉泉到庭執行職務。
中　　華　　民　　國　　96　　年　　7 　　月　　6 　　日
                  刑事第三庭    審判長法  官 吳永宋
                                      法  官 趙家光
                                      法  官 春生
以上正本證明與原本無異。
如不服本判決應於收受本判決送達後10日內向本院提出上訴書狀
，其未敘述上訴理由者，並得於提起上訴後10日內向本院補提理
由書狀（均須按他造當事人之人數附繕本），「切勿逕送上級法
院」。
中　　華　　民　　國　　96　　年　　7 　　月　　6 　　日
                                      書記官  唐淑嫻
附錄本判決論罪之法條
毒品危害防制條例第4條第2項：
製造、運輸、販賣第二級毒品者，處無期徒刑或七年以上有期徒
刑，得併科新臺幣七百萬元以下罰金。
